【裁判字號】    97,聲,184
【裁判日期】    970623
【裁判案由】    變換提存物
【裁判全文】
臺灣苗栗地方法院民事裁定               97年度聲字第184號
聲  請  人  元大國際資產管理股份有限公司
法定代理人  乙○○
訴訟代理人  甲○○
相  對  人  丙○○
上列聲請人聲請變換提存物事件，本院裁定如下：
      主    文
本院九十六年度存字第四九六號提存事件，寶華商業銀行股份有
限公司所提存之八十六年度中央政府重大交通建設公債乙類第三
期（面額新臺幣壹拾萬元，債券代號：A86403），准由聲請人以
等值之元大商業銀行無記名可轉讓定存單代之。
      理    由
一、按供擔保之提存物或保證書，除得由當事人約定變換外，法
    院得依供擔保人之聲請，以裁定許其變換，民事訴訟法第10
    5 條第1 項定有明文。又前開規定於其他依法令供訴訟上之
    擔保者，準用之，同法第106 條亦予明定。次按以收購金融
    機構不良債權為目的之資產管理公司，其處理金融機構之不
    良債權，得依下列方式辦理：「二、金融機構讓與其不良債
    權時，就該債權對債務人或保證人已取得之執行名義，其效
    力及於資產管理公司。」金融機構合併法第15條第1 項第2
    款定有明文。此時假扣押裁定執行名義及其執行程序，效力
    及於資產管理公司，原供擔保人應自執行程序脫退，自得容
    許資產管理公司聲請變換提存物。至原擔保物因不在承受之
    列，資產管理公司非原擔保物之提供人，當然應由金融機構
    向提存所領回，毋庸另為諭知（臺灣高等法院暨所屬法院92
    年法律座談會民事類提案第17號參照）。
二、本件聲請意旨略以：訴外人寶華商業銀行股份有限公司（下
    稱寶華銀行）與相對人間請求清償借款事件，寶華銀行前遵
    本院96年度裁全字第708 號民事裁定，為擔保假扣押之執行
    ，曾提供86年度中央政府重大交通建設公債乙類第3 期（面
    額新臺幣10萬元，債券代號：A86403）為擔保物提存在案。
    茲因寶華銀行對於相對人之債權業經寶華銀行於民國97年4
    月29日依金融機構合併法第15條第1 項第1 款、第18條第3
    項之規定讓與聲請人，而依同法法第15項第1 項第2 款之規
    定，寶華銀行就該債權對相對人已取得之執行名義，其效力
    及於聲請人，為釐清聲請人與寶華銀行對提存物之權利，爰
    聲請准以等值之元大商業銀行無記名可轉讓定存單變換提存
    物，並由原提存人即寶華商業銀行股份有限公司領回原提存
    擔保物等語。
三、聲請人前開主張，業據其提出債權讓與證明書、民事裁定、
    提存書（均影本）、臺灣新生報97年4 月29日之公告等件為
    證，並經本院依職權調閱本院96年度裁全字第708 號民事裁
    定、96年度存字第496 號卷宗查明屬實。核聲請人聲請許其
    變換之提存物，與本院96年度裁全字第708 號裁定所命之擔
    保金額相當，於擔保相對人因假扣押所受損害之權益並無影
    響，其聲請為有理由，應予准許。至原提存物即86年度中央
    政府重大交通建設公債乙類第3 期（面額新臺幣10萬元，債
    券代號：A86403），依前揭說明，不在聲請人承受之列，當
    然由原供擔保人即寶華銀行向本院提存所領回，毋庸另為諭
    知，併此敘明。
中    華    民    國    97    年    6     月    23    日
                  民事庭法  官  吳國聖
以上正本係照原本作成。
如不服本裁定應於送達後10日內向本院提出抗告狀，並繳納抗告
費新臺幣1,000元。
                        書記官  葉俊宏
中    華    民    國    97    年    6     月    23    日


司法院資訊處製作；財團法人民間司法改革基金會備份。
